【裁判字號】    97,交聲,1171
【裁判日期】    970922
【裁判案由】    違反道路交通管理處罰條例聲明異議
【裁判全文】
臺灣桃園地方法院刑事交通事件裁定    97年度交聲字第1171號
                                    97年度交聲字第1184號
                                    97年度交聲字第1185號
原處分機關  交通部公路總局新竹區監理所
異  議  人
即受處分人  乙○○
上列受處分人因違反道路交通管理處罰條例案件，對於交通部公
路總局新竹區監理所中華民國97年7 月10日所為之處分（原處分
案號：桃監裁罰字第裁52-DB0000000號、桃監裁罰字第裁52-DB0
000000號、桃監裁罰字第裁52-DB0000000號），聲明異議，本院
裁定如下：
    主  文
交通部公路總局新竹區監理所民國97年7 月10日桃監裁罰字第裁
52-DB0000000號及桃監裁罰字第裁52-DB0000000號處分均撤銷。
乙○○汽車駕駛人，行經有燈光號誌管制之交岔路口闖紅燈，處
罰鍰新臺幣壹仟捌佰元，並記違規點數點；又汽車駕駛人，駕
駛汽車，有違反道路交通管理處罰條例之行為，拒絕停車接受稽
查而逃逸，處罰鍰新臺幣仟元，並記違規點數壹點。
其餘異議駁回。
    理  由
一、按汽車駕駛人，行經有燈光號誌管制之交岔路口闖紅燈者，
    處新臺幣（下同）1,800 元以上5,400 元以下罰鍰，並記違
    規點數3 點；又機器腳踏車駕駛人行駛於道路時，使用手持
    式行動電話進行撥接或通話者，處1,000 元罰鍰；再汽車駕
    駛人，駕駛汽車有違反本條例之行為，經交通勤務警察或依
    法令執行交通稽查任務人員制止時，不聽制止或拒絕停車接
    受稽查而逃逸者，除按各該條規定處罰外，處3,000 元以上
    6,000 元以下罰鍰，並記違規點數3 點，道路交通管理處罰
    條例第53條第1 項、第31條之1 第2 項、第60條第1 項、第
    60條分別定有明文
二、原處分意旨略以：受處分人即異議人乙○○於民國97年5 月
    13日下午1 時許，騎乘車牌號碼MOJ-035 號普通重型機車，
    行經桃園市○○○街、信光路口時，因「闖越紅燈」、「行
    駛道路時使用手持式行動電話撥接」、「違規後，拒絕停車
    接受稽查」之違規行為，經員掣單逕行舉發，爰依道路交通
    管理處罰條例第53條第1 項、第31條之1 第2 項、第60條第
    1 項規定，分別裁處罰鍰1,800 元、1,000 元、3,000 元。
三、聲明異議意旨略以：伊當時並未經過前開違規地點，當時有
    可能將機車借給友人，員警係在靜止之狀態下開單，罰單上
    之時間亦有誤差，且員警在沒有任何證據下，竟認定伊有前
    揭之違規行為，爰依法聲明異議云云。
四、本院查：
  (一)按「本條例之處罰，受舉發違反道路交通管理事件之受處罰
    人，認為受舉發之違規行為應歸責他人者，應於舉發違反道
    路交通管理事件通知單應到案日期前，檢附相關證據及應歸
    責人相關證明文件，向處罰機關告知應歸責人，處罰機關應
    即另行通知應歸責人到案依法處理。逾期未依規定辦理者，
    仍依本條例各該違反條款規定處罰。」道路交通管理處罰條
    例第85條第1 項定有明文。經查，原處分機關作成本件裁決
    書過程，係舉發機關認系爭機車，於上開時、地，有「行駛
    道路時使用手持式行動電話撥接」、「闖紅燈」及「違規後
    拒絕停車接受稽查而逃逸」之行為後，即先以系爭機車之所
    有人即異議人乙○○為被通知人，製單舉發並向異議人為送
    達，而異議人接獲舉發單後，並未於應到案日前，檢附相關
    證據及應歸責人相關證明文件，向處罰機關告知應歸責人，
    是果真如異議人所言當時機車可能借給友人使用，橫以常情
    ，異議人理應依法將本件違規案件歸責於真正駕駛之人，況
    依上開規定，本件交通違規事件依法即擬制異議人為公法上
    違規行為之處罰義務人，原處分機關以異議人為本件受處罰
    人作成本件裁決書，自無違誤，是異議人辯稱：伊當時有可
    能將機車借給友人云云，不足憑採。
  (二)再本件異議人乙○○所有系爭機車於前揭時、地，行駛道路
    時使用手持式行動電話撥接、行經有燈光號誌管制之交岔路
    口闖紅燈、違規後拒絕停車接受稽查而逃逸等違規事實，業
    據證人即本件舉發之桃園縣政府警察局桃園分局警備隊警員
    甲○○於本院調查中結證稱：伊於97年5 月13日在桃園市○
    ○○街與信光路口，當時伊看到一台車牌號碼MOJ-035 號普
    通重型機車闖越紅燈、行駛時使用行動電話撥接，伊攔檢不
    停，就記下車號、廠牌、顏色對其逕行舉發，而該違規車輛
    係經由伊面前不到2 公尺之距離駛離，且當時有與同行之警
    員確認過車號，確認無誤後才開單，此種攔停不停之情形，
    伊會慎重處理等語（參見本院卷第52頁），應甚明確。本件
    除證人甲○○之證詞外，固無另以照相或錄影等方式所拍攝
    之車輛違規照片或錄影帶可資證明，惟一般員警執行交通勤
    務，依法並未要求就上開闖紅燈等違規事項，必須錄影或拍
    照存證，目視舉證亦為採證之方式之一，且因此等違規情事
    ，多係突然發生，且瞬間即逝，除該路段設有固定式之照相
    、錄影設備可立即拍照存證外，要求執勤員警或舉發機關緊
    急錄影或照相，並須以此為證，顯於執行勤務之實況甚有困
    難，且無法取證瞬間違規之事實。又依前開證人所述，異議
    人所有上開機車違規闖越紅燈時，既係經由證人面前不到2
    公尺之距離駛離，相距甚近，且當時為白天、天候良好，以
    一般執勤員警之專業訓練而言，對於該等職務上事項之觀察
    程度自遠較一般人更為專注，其誤判之可能性極低，且證人
    甲○○事後曾與同行之員警確認無誤，自應有可信之處。再
    證人甲○○於執行勤務時，適時發現異議人所有上開機車闖
    越紅燈、撥打行動電話，並立即記下車號、廠牌及顏色對之
    逕行舉發，其與異議人素不相識，復無怨隙，應無故意設詞
    誣陷受異議人而甘冒偽證罪責之必要，況異議人又未提出其
    他積極證據足資推翻前項舉發認定之事實，實難認證人有何
    濫行舉發違規之情形，自不能單以本件未拍照或錄影存證即
    否定異議人所有上開機車於前揭時、地闖越紅燈、撥打行動
    電話與拒絕停車接受稽查而逃逸等違規之事實，至為明確。
  (三)又本件違規之時間確實係97年5 月13日下午1 時30分，在掣
    單時因筆誤才將舉發違反道路交通管理事件通知單（桃警局
    交字第DB0000000 號）之時間誤載同日下午1 時等情，業據
    證人甲○○於本院調查時證述在卷，而異議人前開違規事實
    亦據本院認定如前，是異議人另稱罰單上之時間有誤差，自
    不得認定伊有違規等語，核與本件違規事實之認定無影響。
  (四)綜上所述，異議人上開主張本件違規係員警誤判之聲明異議
    意旨，尚難採信。
五、綜上所述，異議人所有之前開機車確有在前揭時、地，行經
    有燈光號誌管制之路口闖紅燈行駛、行駛道路時使用手持式
    行動電話撥接及經交通勤務警察制止時，拒絕停車接受稽查
    而逃逸之違規行為，洵堪認定，從而原處分機關依道路交通
    管理處罰條例第53條第1 項、第31條之1 第2 項、第60條第
    1 項之規定，各裁處異議人罰鍰1,800 元、1,000 元及3,00
    0 元，固非無據，惟汽車駕駛人違反道路交通管理處罰條例
    第53條及第60條第1 項規定者，依同條例第63條第1 項第3
    款及第1 款規定，除依原條款處罰鍰外，並應予各記違規點
    數3 點及1 點，是原處分機關漏未依該條規定各記違規點數
    3 點及1 點，尚有違誤。從而，本件異議人之聲明異議雖無
    理由，然原處分既有前揭可議之處，即屬無可維持，應由本
    院予以撤銷，另裁定如主文第2 項所示，以資適法，異議人
    其他異議即應予駁回。
六、據上論斷，應依道路交通案件處理辦法第19條、第20條前段
    ，裁定如主文。
中    華    民    國    97    年    9     月    22    日
                  刑事第三庭    法  官  陳德池
以上正本證明與原本無異。
如不服本裁定，應於裁定送達後5 日內向本院提出抗告狀。
                            書記官  蕭秀蓉
中    華    民    國    97    年    9     月    23    日


司法院資訊處製作；財團法人民間司法改革基金會備份。
